ACORDAO-COMPLETO-2385640

ACÓRDÃO 2796/2019 ATA 45/2019 - PLENÁRIO

VISTOS, relatados e discutidos estes autos de monitoramento correspondente à sexta fase do Plano de Monitoramento do Siconv, na forma do disposto no subitem 9.5 do Acórdão 2551/2017-TCU-Plenário;
ACORDAM os Ministros do Tribunal de Contas da União, reunidos em sessão de Plenário, ante as razões expostas pelo Relator, em:
9.1. considerar cumpridas as ações previstas no plano de ação de 2018, constante da Nota Técnica 16543/2017-MP, enviado a este Tribunal por meio do Ofício 70965/2017- MP;
9.2. converter as ações de monitoramento previstas para serem realizadas pela SecexAdministração, conforme determinação contida no item 9.5 do Acórdão 2551/2017-TCU-Plenário, em um processo de acompanhamento, nos termos do art. 241 do RITCU c/c inciso II do art. 2º da Portaria Segecex 27, de 9/12/2016 - Manual de Acompanhamento do TCU;
9.3. dar ciência deste Acórdão ao Ministério da Economia, e
9.4. arquivar este processo, com fundamento no art. 169, inciso V, do Regimento Interno/TCU.

Monitoramento com vistas a verificar o cumprimento de determinações relativas à implementação do sistema de gestão de convênios e contratos de repasse (Siconv).

Ministério do Planejamento, Desenvolvimento e Gestão (extinta); Ministério da Economia.

3. Interessado: Tribunal de Contas da União.

13.1. Ministros presentes: José Mucio Monteiro (Presidente), Benjamin Zymler, Raimundo Carreiro e Ana Arraes.
13.2. Ministros-Substitutos convocados: Augusto Sherman Cavalcanti (Relator) e Marcos Bemquerer Costa.
13.3. Ministros-Substitutos presentes: André Luís de Carvalho e Weder de Oliveira.

AUGUSTO SHERMAN

Trata-se de monitoramento correspondente à sexta fase do Plano de Monitoramento do Siconv, com vistas à verificação do cumprimento das determinações constantes nos Acórdão 788/2006-TCU-Plenário, 3.304/2011-Plenário, 2927/2013-Plenário, reiteradas por meio do subitem 9.5 do Acórdão 468/2016-TCU-Plenário, e na forma do disposto no Acórdão 2551/2017-TCU-Plenário.
2.	No âmbito da SecexAdmin foi elaborada instrução constante de peça 12, a qual contou com o acolhimento dos dirigentes daquela secretaria (peças 13/14) , reproduzida a seguir:
"INTRODUÇÃO
1.	O presente monitoramento é resultado de determinação ao Ministério do Planejamento, Desenvolvimento e Gestão (MPDG) , hoje denominado Ministério da Economia (ME) , constante do subitem 9.4 do Acórdão 2551/2017-TCU-Plenário, Min. Augusto Sherman (peça 43 do TC Processo 011.801/2017-4) , de 14/11/2017, conforme trecho abaixo:
9.4. determinar ao Ministério do Planejamento, Desenvolvimento e Gestão que encaminhe anualmente a este Tribunal relatório acerca dos resultados das ações implementadas no plano de ação constante da Nota Técnica 16543/2017-MP, enviado a este Tribunal por meio do Ofício 70965/2017-MP, bem assim, futuros planos de ações porventura produzidos em aperfeiçoamento ou substituição daquele desenvolvido na referida nota técnica para dar continuidade às melhorias nos processos e procedimentos relativos às transferências voluntárias e ao Siconv, informando-se, no referido relatório, também:
9.4.1. as medidas adotadas e resultados alcançados em cumprimento a¿ determinação constante do subitem 9.5.3 do Aco¿rda¿o 468/2016 - Plenário, considerada ora em cumprimento;
9.4.2. os dados atualizados acerca das necessidades de recursos humanos e materiais relativos aos processos e procedimentos de transferências voluntárias, em atualização aos estudos ora apresentados, haja vista a informação prestada a este Tribunal de que os referidos estudos, constantes da Nota Técnica 16543/2017-MP, serão tomados como base para a realização de novos, que serão repetidos sistematicamente, tanto para avaliar a adequação e necessidade de força de trabalho para o tema transferências voluntárias nos órgãos, quanto para apoiar o ministério no atendimento às demandas por pessoal com essa finalidade;
A comunicação ao ME dessa determinação deu-se por meio do ofício 1103/2017-TCU/SecexAdministração, de 29/11/2017 (peça 48 do TC Processo 011.801/2017-4) , com ciência em 1/12/2017 (peça 49 do TC Processo 011.801/2017-4) . 
O Ministério, em atenção a diligência desta Unidade, encaminhou resposta ao item 9.4 do supracitado acórdão (peças 9 e 10) , em 21/9/2018. 
ANÁLISE DO ATENDIMENTO DAS DELIBERAÇÕES DO AC. 2551/2017-TCU-P
Situação que levou à proposição da deliberação
A deliberação constante do Acórdão 2551/2017-TCU-Plenário, Min. Augusto Sherman, é resultado de um processo de monitoramento da implementação do Sistema Siconv e da realização de um estudo técnico para estruturar os órgãos concedentes, frente às diversas fragilidades nos sistemas de controle dos recursos federais repassados às prefeituras municipais, identificadas em fiscalização de orientação centralizada nos municípios do Estado de Minas Gerais.
Desde 2006 foram realizadas seis ações de monitoramento pela SecexAdministração e outras secretarias deste Tribunal, sendo que no último monitoramento, este Tribunal considerou atendidos todos os itens de implementação do Siconv, bem como indicou que o estudo técnico visando o dimensionamento dos órgãos concedentes para a gestão das transferências voluntárias, previsto no subitem 9.5.3 do Aco¿rda¿o 468/2016 - TCU - Plenário, está em fase de implementação pelo ME.
Na oportunidade o ME apresentou um plano de ação para o exercício de 2018, encaminhado por meio da Nota Técnica 16543/2017-MP (peça 11, p. 3-10) , prevendo a execução de diversas ações e compromissos, os quais são listados a seguir:
	Fase
	Período
	Ações

	1
	outubro a dezembro - 2017
	- Criar a Coordenação Geral de Governança Colaborativa e Gestão do Conhecimento. 
- Construir Nota Informativa de orientação juntamente com as propostas de encaminhamento aos ministérios, confrontando os dados enviados no censo com o estudo realizado por este Departamento e apresentação em outubro de 2018, durante o Comitê da Rede Siconv Concedente.
- Definir o modelo de acompanhamento do grau de maturidade de gestão nas transferências voluntárias da União.
- Concluir e publicar a Instrução Normativa do processo de contratação das mandatárias com início previsto para janeiro de 2018.

	2
	janeiro a março - 2018
	- Validar o modelo de acompanhamento do grau de maturidade na excelência da gestão nas transferências voluntárias da União em cinco Ministérios.
- Disponibilizar painel de monitoramento de indicadores de processo em cada uma das fases do ciclo de vida dos instrumentos, visando apoiar a tomada de decisão e o processo de gestão das equipes de trabalho dos órgãos concedentes.
- Apoiar a construção do Plano de Ação Ciclo 2018 com vistas à elevação da maturidade de gestão e governança em 5 (cinco) órgãos concedentes.
- Construir o curso à distância para concedentes da plataforma de capacitação dos parceiros da Rede Siconv.
- Revisar as questões do levantamento de dados (censo) das transferências voluntárias.

	3
	abril a junho - 2018
	- Disponibilizar os cursos à distância com perfil concedentes da plataforma de capacitação dos parceiros da Rede Siconv.
- Aplicar o modelo de acompanhamento do grau de maturidade na excelência da gestão nas transferências voluntárias da União em 12 ministérios.
- Acompanhar o Plano de Ação Ciclo 2018 com vistas a elevação da maturidade de gestão e governança em 5 (cinco) órgãos concedentes.
- Realizar o levantamento de dados (censo) das transferências voluntárias nos órgãos superiores e suas vinculadas.

	4
	julho a setembro - 2018
	- Publicar estudo do levantamento de dados das transferências voluntárias. 
- Construir Nota Informativa de orientação juntamente com as propostas de encaminhamento aos Ministérios, confrontando os dados enviados no censo com o estudo realizado internamente por este Departamento e apresentado na Reunião do Comitê da Rede Siconv.
- Acompanhar o Plano de Ação Ciclo 2018 com vistas a elevação da maturidade de gestão e governança em 5 (cinco) órgãos concedentes.

	5
	outubro a dezembro - 2018
	- Construir o Plano de Ação 2019 a partir dos achados do levantamento de dados (censo) das transferências voluntárias. 
- Monitorar o modelo de acompanhamento do grau de maturidade na excelência da gestão nas transferências voluntárias da União.

	6
	A partir de 2019
	- Apoiar a construção do Plano de Ação Ciclo 2019 com vistas à elevação da maturidade de gestão e governança dos Ministérios. 
- Acompanhar a execução do Plano de Ação Ciclo 2019 com vistas à elevação da maturidade de gestão e governança dos Ministérios.

Em função das ações indicadas na Nota Técnica 16543/2017-MP, o Tribunal decidiu, por meio do acórdão ora monitorado, realizar bianualmente novo monitoramento, ao menos por dois biênios, período no qual deverão ser encaminhados relatórios anuais pelo referido ministério, a fim de que se possa acompanhar as medidas ali indicadas e os resultados alcançados.
Exame técnico da documentação apresentada pelo ME
A resposta apresentada pelo ME (peças 9 e 10) traz informações atualizadas sobre o plano de ação encaminhado ao Tribunal pela Nota Técnica 16543/2017-MP (peça 11, p. 3-10) , apresentando os resultados obtidos neste ano pela equipe do Departamento de Transferências Voluntárias - DETRV/Seges/MP e uma proposta de atualização do Plano de Ação visando a continuidade das melhorias efetuadas no âmbito das transferências voluntárias para o exercício de 2019.
Dentre outras ações, o Plano de Ação de 2018 foca a execução de quatro atividades relevantes: Elaboração do levantamento do censo das transferências voluntárias 2018 (ano-base 2017) ; definição, aplicação e monitoramento do modelo de acompanhamento do grau de maturidade de gestão e governança das transferências voluntárias em cinco órgãos concedentes da União; implementação do painel de monitoramento de indicadores de processo em cada uma das fases do ciclo de vida dos instrumentos de transferência voluntária; e construção de Nota Informativa de orientação juntamente com as propostas de encaminhamento aos Ministérios, confrontando os dados enviados no levantamento de dados (censo) das transferências voluntárias com o estudo realizado internamente no Departamento e apresentação durante o Comitê¿ da Rede Siconv Concedente.
2.1. Levantamento Censo 2018
Com relação à elaboração do Censo 2018 das transferências voluntárias, o ME informou que esta ação foi cumprida, sendo que, diferentemente do Censo 2017 (ano-base 2016) , o Censo das Transferências 2018 (ano-base 2017) não mapeou apenas as transferências voluntárias. Nesse levantamento os órgãos foram também questionados sobre outras transferências realizadas aos demais entes da federação e Organizações da Sociedade Civil (OSC) (peça 10, p. 11) . Por este motivo, o ME esclareceu que as informações dessa pesquisa não foram comparadas com as da edição anterior - Censo das Transferências 2017 (ano-base 2016) , uma vez que as comparações não seriam fidedignas (peça 10, p. 17) . 
 Assim como o Censo 2017, o estudo elaborado pelo ME foi autodeclaratório, e não obrigatório de atendimento. Resumidamente, responderam ao levantamento 19 Órgãos da Administração Direta e 43 Órgãos da Administração Indireta, totalizando 63 respondentes (peça 10, p. 11) 
Conforme resultados apontados pelo estudo, o Ministério da Saúde possui uma peculiaridade não encontrada nos outros órgãos quando o assunto é o tipo de instrumento de repasse de recursos a Estados, Municípios e OSC. 
A maior parte de seus recursos são transferidos através de Transferências Fundo a Fundo, frente as disposições da Lei Complementar nº 141/2012, que regulamenta percentuais de repasse obrigatório pela União aos Estados, Distrito Federal e Municípios em ações e serviços públicos de saúde (peça 10, p. 11) .
Outro dado obtido pelo ME apresenta a informação de que 1.667 pessoas encontravam-se envolvidas no processo de transferências, sendo que 572 (34%) delas são integrantes do Ministério da Saúde (peça 10, p. 14) . 
Quanto à escolaridade, mais de 60% das pessoas envolvidas em atividades de transferências possuem nível superior. Ademais, esse corpo técnico e¿ formado essencialmente por servidores efetivos, um total de 1.255. Em segundo lugar deste quadro estão os terceirizados, que totalizam 174 pessoas envolvidas nas transferências, seguidos por 128 servidores comissionados (peça 10, p. 14-15) .
No que se refere às fases em que as equipes envolvidas no processo de transferências voluntárias estão alocadas, o ME concluiu que a maior parte desse corpo técnico encontra-se na fase de acompanhamento dos instrumentos, contando com 841 pessoas envolvidas nesta fase do processo (peça 10, p. 15) .
No que tange a capacitação do corpo técnico envolvido nas transferências voluntárias, foi verificado pelo ME que 59% dos órgãos realizam capacitações anuais envolvendo o tema transferências voluntárias e 29% não realizam capacitação sobre o tema.
Por fim, com relação à existência de passivo de instrumentos finalizados com prestação de contas sem análise, bem como não apresentada pelo convenente, fator de fundamental importância na gestão das transferências voluntárias, quando os órgãos foram questionados sobre o tema, 70% deles informaram que apresentam ter instrumentos nessa situação (peça 10, p. 15) .
Trata-se de um cenário preocupante e de antiga constatação que, inclusive, foi um dos motivos que ensejou a determinação deste Tribunal para a elaboração de estudo técnico prevendo o dimensionamento da força de trabalho e a estrutura de materiais dos órgãos concedentes para a adequada gestão dos instrumentos de transferências voluntárias que utilizam recursos federais.
Ressalta-se que o número de respondentes cresceu consideravelmente em relação ao Censo 2017, que foi analisado no âmbito do TC Processo 011.801/2017-4, processo de monitoramento da implementação do Siconv e da elaboração do estudo supracitado no parágrafo 19. Neste levantamento o número de respondentes foi de 63 órgãos, ao passo que no estudo realizado no ano anterior o número de participantes foi de apenas 17 órgãos.
O Censo 2018 elaborado pelo ME deve ser tomado como base e repetido sistematicamente, tanto para avaliar a adequação e necessidade de força de trabalho para o tema transferências voluntárias nos órgãos, quanto para apoiar o ME no atendimento às demandas por pessoal com essa finalidade.
Dessa forma, em que pese a impossibilidade de comparação de resultados com o Censo 2017, frente à alteração da amostra da tipicidade dos órgãos (órgãos da Administração Direta e Indireta) e ao universo dos instrumentos de transferências, entende-se que o ME cumpriu com as exigências previstas no Plano de Ação aprovado por este Tribunal no âmbito do TC Processo 011.801/2017-4, por meio do acórdão ora monitorado.
2.2 Implementação de Painel de Monitoramento - Transferências Voluntárias
Conforme o ME, esta ferramenta foi implementada obedecendo o previsto no cronograma do plano de ação apresentado a este Tribunal.
Este painel está disponível para os parceiros da Rede Siconv que dispõem de acesso logado ao Painel Gerencial do Siconv, com informações gerenciais referente ao ciclo de vida dos instrumentos para apoiar a tomada de decisões dos gestores que operam transferências voluntárias com recursos da União (peça 10, p. 4) .
Esta ferramenta tem como público-alvo os órgãos concedentes, os órgãos convenentes e os parlamentares (deputados federais e senadores) , responsáveis pela indicação de emendas parlamentares para a execução de projetos finalísticos, com recursos federais, nos Estados e nos Municípios.
Tem como objetivo principal facilitar a gestão das transferências voluntárias, adotando uma ferramenta de interface amigável, possibilitando personalizar diversos tipos consultas.
A ferramenta permite que o concedente tenha uma visão gerencial de todos os seus processos ao longo de todo o ciclo de vida do instrumento de transferência voluntária. Ou seja, desde da etapa dos atos preparatórios, passando pelos instrumentos celebrados, execução e o estoque de passivo gerado após a execução do instrumento.
Além dos indicadores do ciclo de vida (atos preparatórios, execução, passivo após finalização - estoque) , em diversas reuniões da Rede Siconv - Elo Concedente, o ME relatou que foi discutido quais indicadores seriam interessantes para a gestão e análise de desempenho dos Concedentes. Dessa forma, o ME apresentou uma proposta inicial, que foi debatida em parceria com os Concedentes, com a efetiva implementação no mesmo painel de indicadores, na tela inicial do Perfil - Concedente.
Nesses indicadores são apresentados os dados do órgão, com um comparativo do desempenho dele em relação a¿ média dos outros órgãos, bem como um menu explicativo de cada indicador (peça 10, p. 6) .
Dessa forma, entende-se que este item do plano de ação apresentado ao Tribunal foi plenamente atendido pelo ME.
2.3 Definição, aplicação e monitoramento do modelo do grau de maturidade de gestão e governança das transferências voluntárias
Segundo o ME, no âmbito das transferências da União, o Modelo de Excelência em Gestão dos Órgãos e Entidades das Transferências da União (MEG-Ter) constitui uma referência fundamental para desenvolver e aprimorar as práticas relativas a¿ governança e gestão do processo dessas transferências, consistindo assim em uma iniciativa de modernização e aperfeiçoamento da gestão pública (peça 10, p. 2) .
Para implementação do MEG-Ter foram elaborados dois documentos: (i) o Guia Metodológico para Avaliação da Gestão dos Órgãos e Entidades das Transferências da União, com indicativos e orientações de aplicação do Instrumento de Avaliação da Gestão dos Órgãos e Entidades das Transferências da União (IAG-Ter 100 Pontos) ; e (ii) o Instrumento de Avaliação da Gestão dos Órgãos e Entidades das Transferências da União (IAG-Ter 100 Pontos) , que estabelece padro¿es gerais e procedimentos para avaliac¿a¿o de maturidade das práticas de gestão e governança, descritas no Guia Metodológico para Avaliação da Gestão dos Órgãos e Entidades das Transferências da União.
Após a construção do modelo, passou-se para a fase de sua validação. O plano de ação de 2018 previa a validação do MEG-Ter em cinco ministérios e sua aplicação em doze ministérios.
Por decisão gerencial do ME, foi ampliada a validação do modelo para tornar a aplicação mais efetiva, por meio da sua validação em diversas reuniões da Rede Siconv - elo Concedentes e elo Convenentes - abrangendo mais de cinco órgãos concedentes e aplicação do piloto em doze órgãos concedentes (peça 10, p. 2) .
Seguindo as reuniões realizadas para a validação do Modelo de Excelência em Gestão (MEG-Ter) , com o interesse dos coordenadores dos órgãos representados na reunião, além dos que não compareceram mas permitiram o convite por ja¿ terem participado da validação do modelo, foi elaborado um ofício direcionado aos Secretários Executivos, Coordenadores da Rede e Assessores de Controle Interno de treze órgãos da esfera federal, convidando-os para participar do projeto-piloto do MEG-Ter (Ministério do Trabalho; Ministério do Meio Ambiente; Ministério da Ciência, Tecnologia, Inovações e Comunicações; Funasa, Incra; Ministério da Agricultura, Pecuária e Abastecimento; Ministério do Turismo; Ministério da Saúde; Ministério do Esporte; Ministério da Defesa; Ministério da Cultura; Ministério do Desenvolvimento Social; e Ministério da Justiça) .
Segundo dados repassados pelo ME, esta ação está em andamento, tendo sido concluída em apenas um órgão concedente (Ministério dos Esportes) . Na Secretaria de Segurança Pública do DF já foram realizadas as oficinas-piloto de autoavaliação da gestão do órgão, ao passo que, nos outros órgãos participantes, estas oficinas ainda estão em fase de agendamento, estando previstas sua realização para o mês de outubro e novembro de 2018.
O ME esclareceu que o projeto-piloto foi desenvolvido pela DETRV/Seges, juntamente com os órgãos concedentes que se disponibilizaram a participar, ou seja, a respectiva adesão foi voluntária, cabendo apenas o interesse e a vontade dos órgãos envolvidos (peça 10, p. 4) . 
Ademais, o ME informou que os trabalhos com os 12 ministérios convidados para o projeto-piloto sera¿o continuados ate¿ a efetiva publicac¿a¿o da Instrução Normativa do MEG-Ter, quando então a ideia de piloto sera¿ substituída pela implementação efetiva deste normativo.
Sobre o assunto, o ME relatou que elaborou minuta da Instruc¿a¿o Normativa que objetiva regulamentar as práticas e condic¿o¿es gerais de governança e gestão dos órgãos e entidades que atuam nas transferências de recursos da União, celebradas por meio de conve¿nios, contratos de repasse, termos de parceria, fomento e colaborac¿a¿o, estabelecendo como referência um modelo de gestão das transferências da União, qual seja, o modelo piloto que está sendo aplicado nos doze ministérios listados anteriormente nesta instrução (peça 10, p. 2) . 
Pelas informações trazidas pelo ME, esta minuta ainda está em fase de validação na Rede Siconv, com previsão de envio para consulta pública, para validação do tema e das ac¿o¿es propostas. Posteriormente, as sugesto¿es apontadas sera¿o debatidas internamente para verificac¿a¿o da viabilidade de atendimento e posterior publicac¿a¿o (peça 10, p. 2) .
Devido ao atraso na aprovação da referida IN, o monitoramento do modelo de acompanhamento do grau de maturidade na excele¿ncia da gestão nas transferências volunta¿rias da União ficou prejudicado.
Com relação a este tema, o ME comunicou que iniciará com os ministérios participantes do piloto, a aplicação do modelo apo¿s a edic¿a¿o da supracitada instruc¿a¿o normativa, analisando e comparando o piloto em relac¿a¿o ao modelo. Desta forma, solicitaram ampliação do prazo desta fase de dezembro de 2018 para outubro de 2019 (peça 10, p. 17) .
Assim sendo, a execução a contento do Plano de Ação de 2018 ficou impossibilitada pelo atraso da aprovação da IN que regula o MEG-Ter, que por sua vez atrasou o monitoramento deste modelo de excelência nos órgãos.
Segundo o ME, o plano de ac¿a¿o se mostrou de difi¿cil elaborac¿a¿o, visto que necessitava da ação voluntária e priorizac¿a¿o dos órgãos. No cena¿rio de novas eleic¿o¿es e consequente mudanc¿a na alta gestão, apesar de toda a sensibilizac¿a¿o, o órgão entendeu que tenderia ao fracasso a elaborac¿a¿o de um plano de ac¿a¿o com atores que podem na¿o estar no cena¿rio futuro de aplicação. 
Com a eminente publicação da IN que regula o MEG-Ter, os gestores disporão de metodologia para a avaliação da governança e gestão de seus órgãos no que se refere às transferências voluntárias, não sendo mais facultado aos órgãos a implementação da nova metodologia de gestão das transferências voluntárias.
Como medida para mitigar futuros atrasos do cronograma do plano de ação, o ME solicitou a substituição desta entrega para a etapa 'Monitoramento das ac¿o¿es dos Ministe¿rios frente a¿ Nota Informativa dos dados do Censo, periodicamente nas reuniões do Comite¿ Gestor da Rede Siconv - elo Concedente', iniciando na 6ª Reunia¿o do Comite¿ Gestor da Rede Siconv - elo Concedente, dia 27/11/2018 e monitorada ate¿ a metade de 2019 (peça 10, p. 17) . Esta questão será tratada no item 2.4 desta instrução.
Tendo em vista que as novas etapas do plano de ação propostas pelo ME não alterarão a premissa da promoc¿a¿o da governança colaborativa e do desenvolvimento da capacidade institucional dos órgãos e entidades atores do processo de nego¿cio (MEG-Ter) , e que ainda está previsto para 2019 a realização do estudo do censo que sera¿ tomado como base e repetido sistematicamente, tanto para avaliar a adequac¿a¿o e necessidade de forc¿a de trabalho para o tema transferências volunta¿rias nos órga¿os, quanto para apoiar o ME na tomada de decisa¿o frente a¿s demandas por pessoal com essa finalidade, assim como realizado em 2017 e 2018, entende-se que não há eventuais prejuízos e mudanças do objeto do plano de ação proposto pelo ME em 2017. 
Do exposto, sugere-se que o plano de ação proposto à peça 10, p. 18, seja adotado como referência para a próxima ação de monitoramento a ser realizada por esta área técnica.
No entanto, para o cumprimento do cronograma proposto pelo ME, faz-se necessária a publicação da IN MEG-Tr. Do contrário, o órgão irá se deparar com as mesmas dificuldades encontradas para a implementação do plano de ação do exercício de 2018, podendo acarretar mais atrasos para a execução do plano de 2019.
Dessa forma, será proposta determinação ao ME para que publique a IN MEG-Ter antes da execução das atividades previstas no plano de ação para o exercício de 2019.
2.4. Nota Informativa - Orientação aos Concedentes frente os dados levantados no Censo TRV 
Conforme o assunto abordado no item 2.1 desta instrução, os resultados do Censo 2018 sera¿o divulgados nas reuniões da Rede Siconv - elo Concedentes, com debate sobre o quadro geral e comparativo de cada o¿rga¿o. Segundo o ME, apo¿s isso, sera¿ deliberado sobre quais dados serão divulgados no portal dos conve¿nios, tendo em vista 'o que' e 'como' essas informações poderão agregar valor aos demais concedentes (peça 10, p. 17) .
Como ainda não foram realizadas as reuniões com os representantes dos órgãos concedentes da Rede Siconv, essas deliberações ainda não foram publicadas no portal dos convênios.
Além disso, não foi possível a elaboração da nota informativa com os dados de orientação aos órgãos juntamente com as propostas de encaminhamento aos Ministérios, confrontando os dados enviados no censo com o estudo realizado internamente pelo ME e apresentado na reunião do Comitê da Rede Siconv, que seria fruto dessas reuniões. O início desta atividade foi postergado para outubro de 2019, conforme o item 2.4 do plano de ação proposto pelo ME (peça 10, p. 18) .
A elaboração desta nota informativa é de fundamental importância para que os órgãos concedentes recebam orientação para a correta gestão dos instrumentos de transferências voluntárias, frente aos resultados obtidos em levantamento técnico junto a vários órgãos concedentes (em 2018 foram 63 órgãos participantes) .
Destaca-se que este documento será confeccionado de forma colaborativa, ou seja, os próprios órgãos que participaram do censo, participarão das discussões e análises realizadas no âmbito das reuniões da Rede Siconv. Assim, as chances dessas orientações previstas na nota informativa serem efetivamente implementadas pelos órgãos serão maiores.
Pelo exposto, como o plano de ação prevê a execução de atividades que dependem da participação de outros órgãos além do ME, é compreensível eventuais atrasos no cronograma do plano de ação inicialmente proposto. Desta forma, em que pese o atraso da elaboração da nota informativa, a previsão de execução para o exercício de 2019 não prejudicará a implementação do plano de ação proposto pelo ME.
2.5. Outras atividades do Plano de Ação realizadas pelo ME no ano de 2018
a) Criação da Coordenac¿a¿o-Geral de Governança Colaborativa e Gestão do Conhecimento
Conforme informação do ME, este item foi cumprido mediante a publicação do Decreto 9.035, de 20 de abril de 2017.
Em consulta ao decreto, de fato, verifica-se a criação da referida coordenação dentro da estrutura do Departamento de Transferências Voluntárias (DETRV) do ME. Está previsto que a coordenação terá um coordenador e duas divisões para a execução de suas atividades.
b) Instruc¿a¿o Normativa do processo de contratação das mandatarias da União
Com previsão de conclusão e publicação para janeiro de 2018, este item do plano de ação foi cumprido pelo ME quando da publicação, em 24/1/2018, da Instruc¿a¿o Normativa 2/2018, que estabelece regras e diretrizes para a execução de contrato de prestação de serviço a ser celebrado entre a União e instituições financeiras oficiais federais, para atuação como Mandata¿rias da União, na gestão operacional de contratos de repasse, nos termos do Decreto 6.170, de 25 de julho de 2007.
Conforme descrito na referida IN, alguns dos objetivos dessa padronização são melhorar a gestão das obras públicas executadas com recursos de transferências volunta¿rias; reduzir o tempo de entrega dessas obras; padronizar e otimizar o processo de gestão das mandatarias da União; automatizar os instrumentos de medição de resultado sobre os serviços prestados pela mandata¿ria e qualificar o processo decisório dos gestores envolvidos.
c) Construção e disponibilização de cursos de capacitação
Pelas informações do ME, para atender o plano de ac¿a¿o estabelecido, a construção do curso foi incluída no plano de trabalho do Termo de Execução Descentralizada - TED celebrado em dezembro de 2017, entre este órgão e a ENAP (peça 10, p. 7) .
Pore¿m, o órgão informou que, com a implantac¿a¿o de novos mo¿dulos no sistema Siconv para atender às mudanc¿as previstas na Portaria Interministerial 424/2016 e na IN 2/2018 (Mandatárias da União) , os processos e telas para o registro de informações pelos convenentes, estados, munici¿pios e organizac¿o¿es da sociedade civil - OSC sofreram impactos significativos. 
Para a construção e atualizac¿a¿o do conteu¿do dos cursos, foi criado grupo de trabalho com a participac¿a¿o dos parceiros concedentes da Rede Siconv que atuara¿o como conteúdistas. Ficou definido que o curso de convenente sera¿ atualizado, e, na seque¿ncia, será elaborado o curso de concedente, a partir de outubro de 2018 (peça 10, p. 8) .
 Apesar de os cursos de capacitação de servidores dos órgãos concedentes e convenentes da Rede Siconv ainda não estarem disponíveis, compreende-se que o atraso no cronograma inicialmente previsto foi justificado para o atendimento de alterações importantes trazidas pela PI 424/2016 e pela IN 2/2018, fatos estes que fogem da alçada de controle do ME.
Dessa forma, como as etapas estão em andamento e com previsão de execução para o exercício de 2019, entende-se que estes itens poderão ser fiscalizados em uma próxima ação de monitoramento deste Tribunal, não havendo prejuízo ao cumprimento do plano de ação inicialmente proposto pelo ME.
2.6 Atividades realizadas pelo ME que não estão previstas no Plano de Ação
Destacam-se outras iniciativas desenvolvidas pelo ME visando buscar mais eficiência, transparência e controle social dos recursos públicos utilizados nas transferências voluntárias entre União e os seus parceiros, tais como: o Painel de Obras; e os aplicativos Siconv Fiscalização, Siconv Cidadão e Siconv Convenente.
O Painel de Obras disponibiliza acesso livre às informações de obras cadastradas nos Sistemas de Transferências Voluntárias da União (Siconv) , do Programa de Aceleração do Crescimento (PAC) e Avançar do Governo Federal. Tem como objetivo facilitar o acesso aos dados de obras desses sistemas para a sociedade e a outras esferas de Governo, permitindo de forma intuitiva, flexível e rápida, acessar informações referentes a valores de investimentos, execução física e execução financeira das obras.
As informações são apresentadas de maneira clara, ágil e transparente. Estão catalogados dados de 98.499 obras, o que representa um investimento de mais de R$ 1,23 trilhão, desde o ano de 1998. Desse total, 63.294 (R$ 52,06 bilhões) são obras do Siconv; 27.647 (R$ 818 bilhões) são do PAC; e 7.558 (R$ 357,24 bilhões) são do Avançar.
Já o aplicativo 'Siconv Cidadão' busca estimular a participação da sociedade na fiscalização dos recursos repassados pelo Governo Federal aos estados e municípios. O aplicativo apresenta quatro principais funcionalidades, de tal forma que o usuário possa fazer o acompanhamento dos investimentos realizados nas cidades mediante avaliação, envio de fotos georreferenciais e denúncias, se for observada alguma irregularidade. 
As denúncias efetuadas no aplicativo são direcionadas ao Ministério da Transparência e Controladoria Geral da União, sendo enviado um número de protocolo ao cidadão para o acompanhamento da análise da denúncia.
Com relação ao aplicativo 'Siconv Fiscalização', trata-se de ferramenta para dispositivos móveis com o objetivo de aperfeiçoar a fiscalização de obras executadas com recursos da União, provendo mais agilidade, mobilidade e credibilidade em relação ao acesso e envio de informações sobre as construções que estão em andamento. 
Entre as funcionalidades do aplicativo, destacam-se o uso de relatório fotográfico e georreferenciamento. Ele é destinado especificamente para usuários cadastrados como fiscais de obras no Siconv.
No que se refere ao aplicativo 'Siconv Convenente', é voltado prioritariamente para o público captador de recursos federais como governadores, prefeitos e Organizações da Sociedade Civil (OSC) , mas também pode ser acessado por qualquer cidadão. 
Entre as suas funcionalidades, destacam-se as informações, em tempo real, sobre o número de programas disponíveis com e sem emendas parlamentares, data de expiração de instrumentos, propostas e planos de trabalhados aprovados e rejeitados, entre outros. Além disso, no caso de parcerias em andamento, o usuário pode receber notificações sempre que houver liberação de recursos para a execução da política pública.
Com relação à Rede Siconv, importa mencionar ainda que, no dia 1º/8/2018, foi realizada nas dependências do TCU a 1ª Reunia¿o do Comite¿ Gestor da Rede Siconv - elo controle, com a participac¿a¿o de todos os parceiros do 'elo controle' em insta¿ncia nacional e representac¿o¿es dos estados (peça 10, p. 20) . Estão previstas reuniões trimestrais do comitê, sendo a pro¿xima no dia 28/11/2018.
CONCLUSÃO
O presente monitoramento correspondeu a¿ primeira fiscalização do plano de ação aprovado pelo Acórdão 2551/2017-TCU-Plenário, Min. Augusto Sherman, observadas as determinações contidas nos itens 9.4.1 e 9.4.2 do mesmo acórdão.
Como resultado do monitoramento, destaca-se o alto grau de atendimento das ações pactuadas no plano de ação proposto em 2017. Algumas ações sofreram atrasos no cronograma de execução, porém nenhuma delas tiveram relação com falta de empenho ou morosidade do ME, mas decorreram de fatos alheios a seu controle. Ressalta-se que estes atrasos não foram relevantes frente à quantidade de ações desenvolvidas pelo Departamento de Transferências Voluntárias (DETRV/MP) ao longo do exercício de 2018, inclusive de atividades que não estavam previstas no referido plano de ação.
A realização de Censo pelo ME em 63 órgãos trouxe informações dos órgãos quanto à força de trabalho e estrutura de materiais necessária para o desenvolvimento da gestão das transferências voluntárias, em conformidade ao previsto nos subitens 9.4.1 e 9.4.2 do acórdão monitorado. 
Tendo em vista que o ME identificou etapas no plano de ação de difícil execução, por depender excessivamente do envolvimento voluntário dos órgãos concedentes, o ministério propôs um novo de plano de ação para o exercício de 2019, em aperfeiçoamento ou substituição daquele desenvolvido na Nota Técnica 16543/2017-MP, enviado a este Tribunal por meio do Ofício 70965/2017- MP, sendo factível a sua execução, desde que haja a  publicação da IN MEG-Tr., a qual exigirá dos gestores dos órgãos a implementação da nova metodologia de gestão das transferências voluntárias, acabando com o caráter voluntário na participação dos órgãos para a execução dos trabalhos. 
Desta forma, a unidade técnica propôs o acolhimento da proposta de plano de ação apresentada pelo ME à peça 10, p. 18, e a determinação ao ME para que publique a IN MEG-Ter antes da execução das atividades previstas no plano de ação para o exercício de 2019, de tal forma que todos os órgãos da Administração Pública Federal participem do processo de implementação do novo Modelo de Excelência de Gestão das Transferências Voluntárias.
Considerando que o texto constante do item 9.4 do acórdão monitorado prevê a possibilidade de alteração e aperfeiçoamento do plano de ação, propõe-se o acolhimento da solicitação do ME, com a adoção do plano de ação constante à peça 10, p. 18, como referência para a próxima ação de monitoramento a ser realizada por esta área técnica, de preferência a partir do primeiro semestre de 2020, em consonância com a proposta do Relator de realizar bianualmente novo monitoramento, ao menos por um período de dois biênios.
PROPOSTA DE ENCAMINHAMENTO
Diante do exposto, submetem-se os autos à consideração superior, propondo as seguintes deliberações:
I) considerar parcialmente cumpridas pelo Ministério da Economia as ações previstas no plano de ação de 2018 constante da Nota Técnica 16543/2017-MP, enviado a este Tribunal por meio do Ofício 70965/2017- MP;
II)	acolher a solicitação do Ministério da Economia quanto à revisão do plano de ação inicialmente encaminhado em 2017, com a adoção do plano de ação constante à peça 10, p. 18, como referência para a próxima ação de monitoramento a ser realizada por esta área técnica, a partir do primeiro semestre de 2020, em consonância com a proposta do Relator de realizar bianualmente novo monitoramento, ao menos por um período de dois biênios (voto constante do Acórdão 2551/2017-TCU-Plenário) .
III) determinar, com fundamento no art. 43, inciso I, da Lei 8.443/1992, c/c o art. 250, inciso II do Regimento Interno do TCU, que o Ministério da Economia, por meio da sua Secretaria de Gestão (Seges) , publique a Instrução Normativa regulamentando o Modelo de Excelência de Gestão das Transferências Voluntárias antes da execução das atividades previstas no plano de ação para o exercício de 2019, de tal forma que todos os órgãos da Administração Pública Federal participem do processo de implementação deste modelo, apresentando informações sobre o assunto a este Tribunal no prazo de 60 dias."
3.	Submetidos os autos à consideração deste Relator, e estando conclusos para julgamento, referida unidade instrutiva solicitou a devolução dos autos em face da necessidade de realização de adequação dos encaminhamentos propostos, conforme mensagem de peça 17, datada de abril/2019.
4.	Dessarte, autorizei a devolução do processo à unidade instrutiva, conforme despacho de peça 18.
5.	Em 30/9/2019 o diretor da 2ª Diretoria/SecexAdmin lançou o seguinte pronunciamento (peça 19) :
"Em 17/4/2019 foi solicitado o retorno deste TC a essa unidade técnica tendo em vista a necessidade de adequação dos encaminhamentos propostos, conforme peça 17 dos autos.
2.	Tal adequação fazia-se necessária em função do elevado dinamismo que alcançou tal assunto nos últimos meses, em especial com o anúncio da criação da Plataforma +Brasil, ocorrido em 09/04/2019 na XXII Marcha à Brasília em defesa dos municípios.
3.	Conforme noticiado em 02/05/2019 o sistema Siconv será integrado à Plataforma+ Brasil, ferramenta web que vai integrar as bases de gestão de transferências de recursos da União. O objetivo é que o sistema online seja também um instrumento de acompanhamento das políticas públicas (https://siconv.com.br/plataforma-mais-brasil-o-que-e/) .
4.	A ideia inicial é de que a nova plataforma venha a permitir que todas as transferências realizadas pela União para estados, municípios e organizações da sociedade civil, e não apenas as voluntárias, sejam acompanhadas por gestores, órgãos de controle, e sociedade. A expectativa inicial é que até 2022, cerca de 80% de todas as transferências da União sejam operadas nessa plataforma.
5.	Importante lembrar que, até o final de 2018, o sistema Siconv contemplava pouco mais de 2% das transferências da União. As primeiras evoluções, que já estão em andamento, estimam que, em fevereiro de 2020, aproximadamente 32% das transferências já estejam incluídas na Plataforma +Brasil.
6.	O planejamento estrutura 3 níveis de informação: cidadão +Brasil, disponível para toda a sociedade acompanhar o andamento dos projetos de seu interesse que sejam financiados pela União; gestão +Brasil, trazendo informações diárias importantes para subsidiar a tomada de decisão; fiscalização +Brasil, para que o controle possa ter a rastreabilidade de cada operação realizada, amparado também por fotos georreferenciadas.
7.	Para tanto, também será necessária uma reformulação da legislação vigente; a equipe do Departamento de Transferências da União (Detru) , vinculado à Secretaria de Gestão do Ministério da Economia tem atuado na construção de um novo decreto (em substituição ao Decreto 6.170/2007) e uma nova portaria de orientação técnica (em substituição à Portaria Interministerial 424/2016) ambos que disporão sobre as novas normas relativas às transferências de recursos da União.
8.	Assim, na busca de tentar manter a atuação do TCU mais próxima, proativa, centrada e concomitante e, principalmente, com foco nas evoluções que podem permitir trazer uma maior clareza de todos os mais de 30 tipos de transferências já mapeados pelos técnicos do Detru/Seges/SED/ME, propõe-se as seguintes alterações nos encaminhamentos anteriormente propostos:
	I) considerar cumpridas pelo Ministério da Economia as ações previstas no plano de ação de 2018 constante da Nota Técnica 16543/2017-MP, enviado a este Tribunal por meio do Ofício 70965/2017- MP;
	II) converter as ações de monitoramento a serem realizadas pela SecexAdministração, conforme determinação contida no item 9.5 do Acórdão 2551/2017-TCU-Plenário, Min. Augusto Sherman Cavalcanti, em um processo de acompanhamento, nos termos do art. 241 do RITCU c/c inciso II do art. 2º da Portaria Segecex 27, de 9/12/2016 - Manual de Acompanhamento do TCU."
6.	O titular da unidade manifestou-se de acordo com essas proposições (peça 20) .
7.	Em 7/10/2019 restituí os autos à SecexAdmin em razão da edição do Decreto 10.035/2019, publicado no DOU do dia 2/10/2019, o qual instituiu a plataforma +Brasil, de forma que a secretaria pudesse complementar sua manifestação nos autos com as considerações entendidas pertinentes (peça 21) .
8.	No dia 7/11/2019 a diretoria técnica daquela unidade assim se pronunciou (peça 22) , com o aval da titular da unidade técnica (peça 23) :
"Em complemento ao pronunciamento anteriormente emitido em 30/09/2019 e aproveitando a oportunidade viabilizada pelo Exmo. Min. Augusto Sherman Cavalcanti, relator do presente processo, cabe aqui fazer breve menção ao novo Decreto 10.035, de 1/10/2019.
2.	O citado normativo institui a Plataforma +Brasil no âmbito da administração pública federal. Seu objeto consiste em uma ferramenta integrada e centralizada, destinada à operacionalização das transferências de recursos do orçamento federal.
3.	Fruto de uma construção fundada em alicerces de transparência (art. 2º, inc. III) , rastreabilidade (art. 2º, inc. II) e facilidade tecnológica (art. 2º, inc. III) , a plataforma também foi instituída tendo como objetivo promover a participação dos cidadãos na aferição de resultados das políticas públicas implementadas por intermédio de recursos operados pela ferramenta.
4.	Além disso, também deve ser ressaltada a adequabilidade com os preceitos de desburocratização recentemente defendidos pelo governo federal e fiscalizados pelo TCU, quais sejam a padronização e simplificação de processos (art. 2º, inc. I) e a impossibilidade de solicitação de documentos em meio físico (art. 5º) .
5.	Como dito no pronunciamento anterior (peça 19) , a ideia inicial era de que a nova plataforma fosse capaz de abranger todas as transferências realizadas pela União para estados, municípios e organizações da sociedade civil, e não apenas as voluntárias, e de que fosse possível que tais transferências sejam acompanhadas por gestores, órgãos de controle, parlamento e sociedade.
6.	Esta amplitude projetada agora encontra guarida no normativo em contemplo, em especial quando é citado como objetivo o estímulo à operacionalização de outras transferências por meio da plataforma (art. 2º, inc. VI) , bem como quando contém previsão para que  as transferências executadas por instrumentos não previstos inicialmente, poderão ser operacionalizadas na Plataforma +Brasil, viabilizadas por intermédio de acordos de cooperação técnica estabelecidos entre o Ministério da Economia e o órgão responsável pela transferência.
7.	Por fim, cabe citar também a criação da Comissão Gestora da Plataforma +Brasil, instituída com o objetivo de propor critérios, boas práticas e ações para o aprimoramento das transferências geridas por tal meio, criando a possibilidade de que tal estrutura colegiada venha a agregar alterações e adequações oportunas à medida em que novas formas de transferência passem a integrar a nova base.
8.	Assim, a edição de tal normativo apenas reforça o pronunciamento anteriormente apresentado, motivo pela qual propõe-se a manutenção dos encaminhamentos propostos na peça 19."
	É o relatório.

não há

Não atuou.

6ª FASE DE MONITORAMENTO DA IMPLEMENTAÇÃO DO SISTEMA DE GESTÃO DE CONVÊNIOS E CONTRATOS DE REPASSE (SICONV) E ESTUDO DE QUE TRATA O SUBITEM 9.1 DO ACÓRDÃO 788/2006-PLENÁRIO, REITERADO PELO ACÓRDÃO 2.927/2013 - PLENÁRIO E SUBITEM 9.5 DO ACÓRDÃO 468/2016 - PLENÁRIO. CUMPRIMENTO DAS MEDIDAS DETERMINADAS. ENCERRAMENTO DOS MONITORAMENTOS. CONVERSÃO DAS AÇÕES DE MONITORAMENTO EM ACOMPANHAMENTO A SER REALIZADO PELA UNIDADE TÉCNICA DESTE TRIBUNAL. CIÊNCIA. ARQUIVAMENTO.

MONITORAMENTO (MON)

Secretaria de Controle Externo da Administração do Estado (SecexAdmin).

Trago à deliberação deste Tribunal relatório que cuida da 6ª etapa do monitoramento da implementação do Sistema de Gestão de Convênios e Contratos de Repasse (Siconv) , determinada por meio do subitem 9.5 do Acórdão 2551/2017-TCU-Plenário, em face das ações previstas nos planos de ação desenvolvidos pelos órgãos do Poder Executivo Federal.
I - Histórico
Em 2006 este Tribunal realizou fiscalização de orientação centralizada nos órgãos e entidades repassadores de recursos mediante convênios e instrumentos congêneres a instituições públicas e privadas sem fins lucrativos, em decorrência de representação da então Secex/MG acerca de denúncias de irregularidades na aplicação de recursos federais por prefeituras municipais daquele estado.
Naquela ocasião, foram identificadas diversas fragilidades nos sistemas de controle dos recursos federais repassados. Ao relatar o processo perante este Tribunal, ressaltei que as conclusões do trabalho reforçavam, uma vez mais, o sentimento desta Casa quanto à necessidade de redobrar-se a atenção no âmbito dos órgãos e entidades repassadores, no que tange aos recursos transferidos mediante convênios, acordos, ajustes, contratos de repasse e outros instrumentos dessa natureza, ressaltando que a responsabilidade da Administração Federal não se extingue com a descentralização dos recursos, permanecendo a necessidade de assegurar sua regular aplicação.
As deficiências relatadas foram apontadas em diversos acórdãos, porém consolidadas no referido relatório de fiscalização, e, por ocasião de sua apreciação, mediante Acórdão 788/2006-TCU-Plenário, sob minha relatoria, foram expostas graves deficiências estruturais dos órgãos e entidades no que tange a pessoal envolvido e a estoques de prestações de contas (em níveis elevadíssimos, sem qualquer exame pelo concedente) , a falhas na concessão de recursos, no acompanhamento, análise das prestações de contas, e a deficiências de controles internos, que conduziam a um grande potencial risco de desvio de recursos.
Diante do quadro evidenciado, ponderei que a solução passaria primeiro e necessariamente pela reestruturação dos órgãos e entidades repassadores, dotando-os de meios humanos e materiais necessários à boa e regular execução dos seus fins. Assim, àquela época propus e o Tribunal acolheu determinação no sentido de que o então Ministério do Planejamento, Orçamento e Gestão (MPOG) , em conjunto com os diversos órgãos em questão, elaborasse estudo técnico com vistas a dotar os órgãos e entidades repassadores de recursos federais da estrutura mínima necessária, a ser apresentado ao Tribunal no prazo de 180 dias, contendo os requisitos mínimos indicados nos subitens 9.1.1 a 9.1.4 do Acórdão 788/2006-TCU-Plenário.
À ocasião, também em face das deficiências nos controles internos relacionados a tais transferências, este Tribunal recomendou a criação ou modificação de sistema de informática que permitisse o acompanhamento online dos convênios, acordos, ajustes, contratos de repasse ou outros instrumentos congêneres (item 9.2 do Acórdão 788/2006-TCU-Plenário) . 
Posteriormente, sem olvidar da determinação e recomendação já expedida mediante o Acórdão 788/2006-TCU-Plenário, este Tribunal prolatou o Acórdão 2066/2006-TCU-Plenário (Rel. o Min. Substituto Marcos Bemquerer) , mediante o qual determinou ao então Ministério do Planejamento, Orçamento e Gestão que, no prazo de cento e oitenta dias, apresentasse a este Tribunal estudo técnico para implementação de sistema de informática em plataforma web que permitisse o acompanhamento online de todos os convênios e outros instrumentos jurídicos utilizados para transferir recursos federais a outros órgãos/entidades, entes federados e entidades do setor privado, que pudesse ser acessado por qualquer cidadão via rede mundial de computadores, contendo informações relativas aos instrumentos celebrados, especialmente os dados da entidade convenente, o parlamentar e a emenda orçamentária que alocaram os recursos, se houvesse, o objeto pactuado, o plano de trabalho detalhado, inclusive custos previstos em nível de item/etapa/fase, as licitações realizadas com dados e lances de todos os licitantes, o status do cronograma de execução física com indicação dos bens adquiridos, serviços ou obras executados, o nome, CPF e dados de localização dos beneficiários diretos, os recursos transferidos e a transferir, a execução financeira com as despesas executadas discriminadas analiticamente por fornecedor e formulário destinado à coleta de denúncias. Esses comandos impulsionaram a criação do Siconv e do Portal de Convênios.
Por ocasião do primeiro monitoramento efetuado por este Tribunal com vistas à verificação do cumprimento dessas determinações e recomendações (Acórdão 1141/2009-TCU-Plenário) , as unidades técnicas desta Corte verificaram que o Ministério do Planejamento deu prioridade à implementação do "Portal Convênios" e do Siconv, em razão dos Acórdão 788/2006-TCU-Plenário. Quanto ao estudo técnico necessário a dotar os órgãos e entidades de recursos humanos adequados (subitem 9.1 do Acórdão 788/2006-TCU-Plenário) , referido ministério informou que somente após a implementação do novo sistema seria possível fazer uma boa avaliação das necessidades materiais e humanas para um adequado gerenciamento das descentralizações de recursos.
Àquele momento, verificou-se que a observância do prazo previsto nas deliberações restou prejudicado em face das dificuldades na implementação dos módulos do Siconv, de modo que se estabeleceu, por meio do Acórdão 1141/2009-TCU-Plenário, também sob minha relatoria, novo plano de monitoramento, constituído de três fases, havendo o Tribunal determinado que somente na terceira fase se verificasse o cumprimento do subitem 9.1 do Acórdão 788/2006-TCU-Plenário. Esses monitoramentos seguiram sob minha relatoria até a fase ora em apreciação.
Inaugurou-se então nova fase de monitoramento das deliberações prolatadas em 2006. A 1ª fase teve os resultados apreciados mediante o Acórdão 1117/2010-TCU-Plenário. À época constatou-se pequeno índice de implementação das funcionalidades, atrasos no cronograma previsto pelo Ministério do Planejamento, e nova adequação do cronograma.
Na 2ª fase desse novo plano de monitoramento, constatou-se que o Siconv havia apresentado baixo nível de evolução em relação ao último cronograma ajustado e aprovado pelo Acórdão 1117/2010-TCU-Plenário, uma vez que das 25 funcionalidades então previstas para entrar em operação em 2010, apenas 7 se encontravam implementadas (Acórdão 3304/2011-TCU-Plenário) , ocasião em que houve a aprovação da readequação dos prazos previstos em cronograma de implementação, e a reiteração ao Ministério do Planejamento da determinação constante do subitem 9.1 do Acórdão 788/2006-TCU-Plenário, relativa à dotação dos órgãos repassadores de estrutura material e de recursos humanos necessários ao cumprimento da tarefa relativa às fases envolvidas na realização de transferências voluntárias.
Passou-se, então, à 3ª fase do Plano de Monitoramento da Implementação do Sistema de Gestão de Convênios e Contratos de Repasse - Siconv, criado a partir de deliberações deste Tribunal. Essa terceira fase restou concluída com a prolação do Acórdão 2927/2013-TCU-Plenário, oportunidade propícia à verificação do cumprimento do subitem 9.1 do Acórdão 788/2006-TCU-Plenário, bem assim, à verificação do grau de implementação das funcionalidades do Siconv, dentre outras determinações e recomendações. 
Constatou-se, naquela oportunidade, significativa evolução na implantação do Siconv. Verificou-se que se encontrava em funcionamento o núcleo fundamental do sistema. Todavia, a determinação relativa à estrutura de recursos humanos e materiais não restou cumprida, sob a alegação de que se esteve focado na implantação das funcionalidades do Siconv, bem como que somente após o amadurecimento de todas as partes envolvidas no processo de desenvolvimento e utilização do Siconv seria possível desenvolver o estudo técnico determinado pelo Acórdão 788/2006-TCU-Plenário.
Entrementes, diante da constatação de que o grau de implementação do Siconv já permitiria a realização do referido estudo, propus e o Tribunal acolheu que se reiterasse a determinação anteriormente dirigida, o que foi levado a termo pelo Acórdão 2927/2013-TCU-Plenário (subitem 9.6) . Novas determinações e recomendações também foram efetuadas, à ocasião, passíveis de novo monitoramento, com destaque para a recomendação no sentido de que se adotassem as medidas pertinentes e necessárias com vistas à incorporação do Sistema de Acompanhamento de Contratos de Repasse (Siacor) como módulo adicional de gerenciamento dos contratos de repasse, no âmbito do Siconv, ou, se não fosse possível ou viável tal incorporação, adotasse medidas para o desenvolvimento de um módulo semelhante, inspirado no Siacor, sistema esse apresentado a este Tribunal pelo então Ministro de Estado do Turismo, e reconhecido como boa prática de gestão a servir de referência para a Administração Federal.
Dessarte, mediante o referido Acórdão 2927/2013-TCU-Plenário, além de reiteração da determinação multicitada nas linhas anteriores, este Tribunal efetuou novas recomendações e determinações e autorizou a realização de uma quarta etapa de monitoramento, a qual restou concluída com sua apreciação mediante o Acórdão 468/2016-TCU-Plenário.
Na referida quarta etapa de monitoramento, verificou-se que, lamentavelmente, o estudo não havia sido implementado, conduzindo este Tribunal a reiterar, pela última vez, as determinações anteriormente dirigidas ao Ministério do Planejamento mediante os Acórdãos 788/2006 (subitem 9.1) , 3.304/2011 (subitem 9.7) e 2.927/2013 (subitem 9.6) , todos do Plenário, com vistas a que, em conjunto com os órgãos e entidades da Administração Pública Federal (Direta e Indireta) que mais realizam transferências voluntárias de recursos mediante convênios, acordos, ajustes, contratos de repasse ou instrumentos congêneres, elaborasse estudo técnico com vistas a dotar os órgãos e entidades repassadores de recursos públicos federais da estrutura de recursos humanos e materiais mínima necessária ao bom e regular cumprimento de seus fins, cientificando, ainda ao referido ministério, de que a reincidência no descumprimento de determinação do Tribunal, bem assim, a ausência de cumprimento de decisão, poderiam ensejar a aplicação de sanção. 
Novas recomendações também foram dirigidas ao então Ministério do Planejamento, Orçamento e Gestão, com vistas ao aperfeiçoamento das metas de resultado no âmbito da #RedeSiconv (subitem 9.7.1 do Acórdão 468/2016-TCU-Plenário) e da funcionalidade de notificação do Siconv (subitem 9.7.2 do Acórdão 468/2016-TCU-Plenário) . À ocasião, este Tribunal determinou que fosse realizado novo monitoramento (5ª fase) .
Por ocasião da 5ª fase de monitoramento, este Tribunal verificou a implementação integral da determinação exarada por este Tribunal com vistas à realização de estudo acerca da estrutura de recursos humanos e materiais mínimos necessários à gestão dos instrumentos de transferências voluntárias federais, já considerando os novos marcos legais e tecnológicos relativos a tais instrumentos, havendo declarado tal situação por meio do Acórdão 2551/2017-TCU-Plenário.
Naquela ocasião este Tribunal considerou em fase de cumprimento a determinação constante do subitem 9.5.3 do Acórdão 468/2016-TCU-Plenário, para que fossem adotadas providências para dotar os órgãos e entidades dos recursos mínimos necessários para a realização de todas as atividades relativas às transferências voluntárias. E, por ocasião do referido Acórdão 2551/2017-TCU-Plenário, determinou ao então Ministério do Planejamento, Desenvolvimento e Gestão que encaminhasse anualmente a este Tribunal relatório dos resultados das ações implementadas no plano de ação então enviado, bem assim futuros planos de ação porventura produzidos em aperfeiçoamento ou substituição daquele desenvolvido, com informações sobre as medidas adotadas, resultados alcançados e dados atualizados sobre as necessidades de recursos humanos e materiais.
Quanto ao monitoramento, este Tribunal determinou fosse realizado pela SecexAdmin de forma bianual, pelos próximos dois biênios, sendo este o equivalente ao primeiro desses relatórios. Assim, àquele momento, vislumbrava-se a realização de monitoramento correspondente à presente etapa, bem como outro, em data futura, previsto para se iniciar em 2020.
II - Conclusões da presente etapa
Como visto no relatório precedente, após a realização da fiscalização do plano de ação aprovado pelo Acórdão 2551/2017-TCU-Plenário, concluiu a secretaria que houve alto grau de atendimento das ações previstas e que os atrasos verificados em relação ao cronograma não foram relevantes, decorrendo de fatores extrínsecos ao controle das atividades.
Censo realizado pelas unidades envolvidas trouxe informações dos órgãos quanto à força de trabalho e estrutura de materiais necessários para o desenvolvimento da gestão das transferências voluntárias, em conformidade com o disposto no Acórdão deste Tribunal. 
Outras importantes ações não previstas originariamente nos planos de ação foram também realizadas, denotando o grande envolvimento dos órgãos do Poder Executivo com superação até mesmo das expectativas quanto ao desenvolvimento do Siconv e da estratégia de Governança das Transferências Voluntárias, com destaque para o desenvolvimento do Painel de Obras, que disponibiliza acesso livre às informações de obras cadastradas nos Sistemas de Transferências Voluntárias da União (Siconv) , do Programa de Aceleração do Crescimento (PAC) e Avançar do Governo Federal, e que possui como objetivo facilitar o acesso aos dados de obras desses sistemas para a sociedade e a outras esferas de Governo, permitindo de forma intuitiva, flexível e rápida, acessar informações referentes a valores de investimentos, execução física e execução financeira das obras.
Igualmente, foi constatado desenvolvimento do Siconv Cidadão, também não previsto no plano de ação originalmente apresentado, que busca estimular a participação da sociedade na fiscalização dos recursos repassados pelo Governo Federal aos estados e municípios, incluindo quatro principais funcionalidades, possibilitando ao usuário o acompanhamento dos investimentos realizados nas cidades mediante avaliação, envio de fotos georreferenciadas e denúncias.
Também foi desenvolvido o Siconv Fiscalização com o objetivo de aperfeiçoar a fiscalização de obras executadas com recursos da União, que conta com o uso de relatório fotográfico e georreferenciamento.
Por último, o Siconv Convenente, voltado para os convenentes, para acompanhamento por esses dos instrumentos de transferências voluntárias, com informações em tempo real.
Em decorrência dessas constatações, o primeiro pronunciamento da SecexAdmin, consignado na instrução reproduzida na parte inicial do relatório precedente, trouxe proposições no sentido de que fosse acolhida a revisão do plano de ação inicialmente encaminhado em 2017, com a adoção do novo plano encaminhado, o qual seria utilizado na ação de controle prevista para realizar no primeiro semestre de 2020, bem como no sentido de que fosse determinado ao Ministério da Economia que publicasse a Instrução Normativa prevista para a regulamentação do Modelo de Excelência de Gestão das Transferências Voluntárias antes da execução das atividades previstas no plano de ação para o presente exercício.
			III - Novos Rumos: Do Siconv à Plataforma +Brasil
Em razão de mudanças recentes no planejamento do Siconv, houve pedido de retorno dos autos pela Secretaria, a fim de ajustar suas proposições, trazendo a este feito informações mais atualizadas sobre o futuro do referido sistema.
Assim, depois de consignadas as proposições de mérito e em face da devolução dos autos, a SecexAdmin trouxe novo pronunciamento, no qual alvitrou proposição no sentido de que sejam consideradas cumpridas as ações previstas no plano de ação de 2018, bem como sejam convertidas as ações de monitoramento em processo de acompanhamento, nos termos do art. 241 do Regimento Interno.
Segundo as informações então consignadas pela secretaria, o atual governo decidiu integrar o Siconv à Plataforma +Brasil, ferramenta que procurará integrar as bases de gestão de transferências de recursos da União, de modo que todas as transferências, e não apenas as voluntárias, sejam objeto de sistema online de acompanhamento das políticas públicas por gestores, órgãos de controle, e sociedade. Havia expectativa de que até 2022 ao menos 80% das transferências da União fossem operadas por essa plataforma.
O escopo mais amplo seria estruturado, segundo informações coletadas pela SecexAdmin àquele momento, em três níveis de informação (os ícones abaixo são representativos das plataformas nas lojas de aplicativos android e IOS, conforme já se verifica de sua implementação) : 
1.1. "cidadão +Brasil, disponível para toda a sociedade acompanhar o andamento dos projetos de seu interesse que sejam financiados pela União" () ; 
1.2. "gestão +Brasil, trazendo informações diárias importantes para subsidiar a tomada de decisão" () ; 
1.3. "fiscalização +Brasil, para que o controle possa ter a rastreabilidade de cada operação realizada, amparado também por fotos georreferenciadas" () .
Assim, em face dessa nova diretriz, a secretaria informou que "... também será necessária uma reformulação da legislação vigente; a equipe do Departamento de Transferências da União (Detru) , vinculado à Secretaria de Gestão do Ministério da Economia tem atuado na construção de um novo decreto (em substituição ao Decreto 6.170/2007) e uma nova portaria de orientação técnica (em substituição à Portaria Interministerial 424/2016) .".
Estando os autos conclusos em meu Gabinete, com essas informações, chegaram-me  informações sobre a edição do Decreto 10.035/2019, de 1º/10/2019, o qual efetivamente instituiu a Plataforma +Brasil no âmbito da administração pública federal, o que me conduziu a retornar o processo à unidade instrutiva, a fim de que complementasse sua manifestação com as considerações que entendesse pertinentes.
A leitura de tal Decreto resultou em novo pronunciamento da unidade.  Nesse novo pronunciamento a secretaria confirmou a materialização dos planos ventilados anteriormente sobre a instituição de tal plataforma, o que fez com que ratificasse sua proposição. A SecexAdmin ponderou que "5. Como dito no pronunciamento anterior (peça 19) , a ideia inicial era de que a nova plataforma fosse capaz de abranger todas as transferências realizadas pela União para estados, municípios e organizações da sociedade civil, e não apenas as voluntárias, e de que fosse possível que tais transferências sejam acompanhadas por gestores, órgãos de controle, parlamento e sociedade." bem como que "6. Esta amplitude projetada agora encontra guarida no normativo em contemplo, em especial quando é citado como objetivo o estímulo à operacionalização de outras transferências por meio da plataforma (art. 2º, inc. VI) , bem como quando contém previsão para que as transferências executadas por instrumentos não previstos inicialmente, poderão ser operacionalizadas na Plataforma +Brasil, viabilizadas por intermédio de acordos de cooperação técnica estabelecidos entre o Ministério da Economia e o órgão responsável pela transferência.".
De tudo quanto exposto e monitorado até aqui, e de maneira ilustrativa, tem-se, por conseguinte, o seguinte quadro evolutivo desde a prolação do Acórdão 788/2006-TCU-Plenário:

Fonte: Ministério da Economia
Farei portanto, uma breve explanação do quadro evolutivo desde a prolação daquele acórdão por este Tribunal.
Por ocasião daquele Acórdão, o quadro encontrado, no que tange às transferências voluntárias de recursos da União era de precariedade no que tange a controles, estruturação, gestão e transparência dos recursos.
Com a criação do Siconv em 2007, houve um longo caminho de 5 anos até sua primeira grande contribuição para a melhoria da gestão e dos controles das transferências voluntárias, cujo marco inicial importante ocorreu ao final de 2011, quando, estando o sistema já operante e com muitos dos seus módulos desenvolvidos, editou-se o Decreto 7.641/2011, de 12/12/2011, o qual estipulou que partir de 16 de janeiro de 2012, todos os órgãos e entidades que realizassem transferências de recursos oriundos dos Orçamentos Fiscal e da Seguridade Social da União por meio de convênios, contratos de repasse ou termos de parceria, ainda não interligadas ao Siconv, deveriam utilizar esse sistema. 
Nesse momento, foram estabelecidos pelo decreto prazos para a implementação, pelo então Ministério do Planejamento, Orçamento e Gestão, de funcionalidades como as de "Acompanhamento e Fiscalização", "Chamamento Público", "Termos de Parceria" "Cotação Prévia de Preços para as Entidades Privadas sem Fins Lucrativos" e Módulo de "Tomada de Contas Especial", além do "Módulo de OBTV". 
Esse último consistiu na Ordem Bancária de Transferências Voluntárias (OBTV) , que se refere à ordem bancária de pagamento de despesas do convênio, termo de parceria ou contrato de repasse encaminhada virtualmente pelo Siconv ao Sistema Integrado de Administração Financeira - Siafi, mediante autorização do Gestor Financeiro e do Ordenador de Despesa do convenente, ambos previamente cadastrados no Siconv, para posterior envio, pelo próprio Siafi, à instituição bancária que efetuaria o crédito na conta corrente do beneficiário final da despesa, evitando-se com isso saques para pagamento em espécie que muito representavam, em tempos passados, fragilidades que permitiam o desvio de recursos a outras finalidades não previstas nos convênios e demais instrumentos de transferências voluntárias de recursos.
Esse importante módulo trouxe possibilidade de rastreabilidade dos recursos, a movimentação da conta bancária específica exclusivamente pelo sistema, a execução online e o registro das transações, conferindo transparência dos dados e possibilidade de controle concomitante à execução financeira dos convênios.
Já em 2015 outra importante ferramenta decorrente da evolução da implementação das medidas, relacionadas ao sistema referido nos Acórdão 788/2006-TCU-Plenário e 2.066/2006 - Plenário, consistiu no Painel de Transferências Abertas, permitindo, via web acesso a informações aos cidadãos sobre as transferências voluntárias, desde uma visão macro, até o nível do ente federativo, de forma organizada e também em padrão gerencial aos gestores, com possibilidade de visão geral das transferências da União, sejam orçamentárias, financeiras e visão microscópica até do saldo em conta bancária para a execução do ajuste, como se exemplifica a seguir:
Fonte: portal transferências abertas - Governo Federal
http://www.transferenciasabertas.planejamento.gov.br/QvAJAXZfc/opendoc.htm?document=painelcidadao.qvw&lang=en-US&host=QVS%40srvbsaiasprd01&anonymous=true 
Em 2016, instituiu-se a Rede Siconv, atualmente Rede +Brasil, onde se iniciou um trabalho de parcerias no sentido da formação de multiplicadores e colaboradores, coordenado pelo Comitê Gestor da Rede Siconv, de forma a envolver diversos órgãos e unidades do Poder Executivo Federal, órgãos de controle, instituições de ensino, unidades da federação, entidades municipalistas e municípios, visando capacitação e conhecimento das ferramentas então implementadas e disseminação da nova cultura de transparência, gestão e controle das transferências voluntárias, por meio do Siconv, além da troca de experiências e coletas de demandas e críticas capazes de gerar aperfeiçoamento contínuo. Diversos Fóruns Nacionais foram realizados oferecendo oficinas gratuitas sobre temas relacionados às transferências voluntárias, incluindo ética, riscos, tecnologia e obras.
Em 2016, a Portaria Interministerial 424/2016 instituiu novas e importantíssimas regras quanto às transferências, ao estipular que a liberação de recursos financeiros somente se daria após a conclusão da análise técnica e o aceite do processo licitatório pelo concedente ou mandatário da União, tornando obrigatória a apresentação do processo licitatório pelo convenente e a aprovação pelo concedente como condição para liberação dos recursos. Cabe lembrar que essa Portaria instituiu ainda a obrigatoriedade de registrar no Siconv o extrato do edital de licitação, o preço estimado pela Administração Pública para a execução do serviço e a proposta de preço total ofertada por cada licitante com a sua respectiva inscrição no Cadastro Nacional de Pessoas Jurídicas - CNPJ, o termo de homologação e adjudicação, o extrato do Contrato Administrativo de Execução ou Fornecimento (CTEF) e seus respectivos aditivos, a Anotação de Responsabilidade Técnica - ART dos projetos, dos executores e da fiscalização de obras, e os boletins de medições, o que demonstra a tamanha importância do Siconv para o acompanhamento concomitante da execução.
Aliado a isso, instrumentos de transferências voluntárias celebrados e sem execução por mais de 180 dias deveriam ser rescindidos sem a transferência ou liberação dos recursos, de maneira que as cláusulas dos instrumentos passaram a prever autorização do convenente para que o concedente ou mandatária solicitassem junto à instituição financeira albergante da conta corrente específica, a transferência dos recursos financeiros por ele repassados, bem como os seus rendimentos, para a conta única da União, caso os recursos não fossem utilizados no objeto da transferência pelo referido prazo de 180 (cento e oitenta) dias. 
Em 2017, em decorrência dos acórdãos proferidos nos monitoramentos, realizou-se censo de transferências voluntárias com o objetivo de mapear a força de trabalho empregada nessas transferências e como as equipes de dividiam nos macroprocessos respectivos, sobre a forma de capacitação e sobre a quantidade de passivos, notadamente, no que tange ao exame das prestações de contas, com o objetivo de buscar a implementação das soluções desenhadas para a melhoria dos processos e gestão, censo esse que segundo o então Ministério do Planejamento, passou a ser realizado anualmente.
Já em 2018 novos importantes instrumentos foram implementados, como o Painel de Obras, de Desempenho, os módulos relativos a obras e aplicativos de cidadão, gestor e fiscalização, além da integração com o Comprasnet e a realização de prestações de contas informatizada. As aplicações passaram a contar com sistemas de georreferenciamento para fins de acompanhamento e fiscalização, tanto por parte dos gestores públicos como cidadãos. A integração com o Comprasnet visaria propiciar ainda a redução do esforço operacional na condução de processos licitatórios, reduzir o tempo de licitação e ampliar a competitividade dos certames, com máxima transparência da execução da política pública descentralizada pela União.
E, finalmente, em 2019 houve a implementação do Modelo de Excelência de Gestão, referido no parágrafo 27 retro, visando a melhoria contínua da gestão e desempenho com foco em resultados, criando ainda uma cultura de benchmarking e de indicadores de níveis de maturidade. 
A IN 5/2019 do Ministério da Economia dispôs sobre as práticas de governança e gestão dos processos dos órgãos e entidades que atuam nas transferências voluntárias de recursos da União. Os órgãos e entidades da Administração Pública direta e indireta que atuam nas transferências voluntárias de recursos da União passarão a observar as práticas de governança e gestão, sistematizadas e descritas no Modelo de Excelência em Gestão das Transferências da União - MEG-Tr, e a Coordenação da Rede Siconv emitirá certificado e selo, demonstrando o Nível de Maturidade da Gestão apresentado no Relatório de Melhoria da Gestão, em nome do órgão e entidade, com validade de dezoito meses. 
Além disso, serão divulgados, no âmbito das ações da Rede Siconv, os avanços na melhoria da capacidade institucional dos órgãos e entidades e as boas práticas que já foram implementadas, testadas e que já apresentam bons resultados, podendo formar banco de práticas de excelência a serem aplicadas por outras organizações públicas como solução para situações semelhantes.
Finalmente, diante de todo o grande processo evolutivo, chegou-se ao momento em que os ganhos e melhorias tornaram-se de tal modo ampliados que reclamaram o reposicionamento do sistema na recém lançada Plataforma +Brasil, congregando maior número de transferências da União, como ressaltado pela SecexAdmin, e como ilustram as figuras abaixo:
Fonte: Ministério da Economia
Fonte: Ministério da Economia
Apresento, a seguir, na tabela abaixo, fotografia do passado, com base no diagnóstico que fez este Tribunal, bem como os avanços alcançados desde então:
	Passado - Diagn.
Acórdão 788/2006-TCU-Plenário
	Presente
Siconv/Plataforma+Brasil

	Controles internos inexistente ou ineficientes
Falta de informação centralizada no processo de transferências voluntárias
Deficiências Estruturais dos Órgãos repassadores
Falta de padronização de procedimentos
Informações pulverizadas
Carência de servidores habilitados a analisar e fiscalizar a descentralização de recursos
Processos burocráticos em papel
Baixa Transparência das Ações e Execuções 
	 Sistema trouxe transparência
Rastreabilidade dos recursos (OBTV) 
Execução/acompanhamento online
Informações organizadas de forma gerencial a gestores
Visão geral das transferências da União, seja orçamentárias, financeiras ou no nível de saldo das contas bancárias
Criação da Rede Siconv de parceiros
Levou à realização de fóruns anuais de Transferências da União
Marcos regulatórios e normativos fortalecidos no controle (em regra: transferências só via sistema; liberação de recursos só após aprovação da licitação; resgate diretamente no banco, se não restituídos valores não utilizados, percentuais máximos de liberação de recursos; garantia de acessibilidade e padronização) 
Ações de capacitação
Censo para mapeamento da força de trabalho e macroprocessos, além de gerenciamento de passivos
Instrumentos de medição de resultados implementados;
Inclusão de todos os dados no Siconv, incluindo marcos do processo, até mesmo de engenharia
Inclusão de módulo exclusivo de obras e painel de obras
Criação de um painel de indicador de desempenho em Transferências voluntárias
Plataforma de controle social, com possibilidade de denúncias e envio de fotos referenciadas com app mobile (Cidadão Mais Brasil) 
Plataforma Gestão Mais Brasil, com app mobile de informações ao Gestor
Plataforma Fiscalização Mais Brasil com app mobile de fiscalização
Integração ao Comprasnet
Análise automatizadas de prestação de contas  (metadados e trilhas de auditoria) 
Criação do Modelo de Excelência em Gestão das Transferências da União

Dessarte, em face do novo quadro apresentado, e considerando que ao longo dos anos foram alcançados os objetivos almejados por este Tribunal, no sentido da capacitação e melhoria das atividades de gestão das transferências voluntárias, incluindo o aperfeiçoamento dos sistemas de gestão e controle, o levantamento de pessoal necessário, a implementação de modernas tecnologias para fins de maior controle dos recursos transferidos e o contínuo aperfeiçoamento, entendo que de fato possa ser considerada cumprida, de modo antecipado, a etapa de monitoramento do Siconv.
Assim, entendo adequadas as medidas alvitradas, de modo a se passar à etapa de acompanhamento, tendo em vista que haverá expansão dos benefícios já alcançados também à ampla gama de transferências realizadas de forma direta pela União, fundo a fundo, que compreende o maior volume financeiro dos repasses da União, sem prejuízo do contínuo processo de aperfeiçoamento da governança das transferências inaugurado com as medidas implementadas, o qual poderá ser objeto do acompanhamento.
IV - Créditos
Não poderia encerrar sem registrar meus mais altos elogios à perseverante e persistente equipe que integrou o então Ministério do Planejamento, Orçamento e Gestão e o atual Ministério da Economia, responsável por quebrar barreiras e resistências e por efetivamente conferir o atendimento e a efetividade aos comandos proferidos pelos acórdãos deste Tribunal, e mais ainda, no sentido de não só dar-lhes cumprimento, mas promover efetiva melhoria na gestão, no controle, na transparência dos recursos transferidos voluntariamente pela União, em esforços de modo a criar nova cultura de ambiente tecnológico aliado a ferramentas de gestão administrativa, gerencial, de transparência e de controle, incluindo a instituição de marcos normativos capazes de propiciar avanços que contribuem para a economicidade, a legalidade e a eficiência na alocação dos recursos tão escassos, nos serviços demandados pela população.
Nesse sentido, registro o seguinte quadro de participações relevantes na construção desse processo de contínua evolução desde a implementação do Siconv até a recente instituição da Plataforma +Brasil, que se espera ver cada vez mais a serviço da boa gestão e governança dos recursos públicos. Parabenizo a todos os atores envolvidos, servidores, agentes públicos e colaboradores engajados e transformadores, os Srs. (as) Cleber Almeida (Coordenador-Geral de Normas) , Antônio Aguiar Neto (Coordenador-Geral de Sistemas) , Rodrigo Lopes (equipe técnica) , Darci Soares (equipe técnica) , Ricardo Uzel (Coordenador) e Karlen Oliveira (protagonista da OBTV) ,  Felipe La Rocca (Coordenador) , Mateus Prado (equipe técnica) , Tâmara Castro (Coordenadora-Geral) , Esaú Mendes (equipe técnica) , Neyliane Moreno (equipe técnica) , Marcus Borges (equipe técnica) , Rodrigo Maeda (Coordenador) , Luciano Cerqueira (equipe técnica) , Sinara Pedroza (equipe técnica) , Camila Rathge (equipe técnica) , Andreia Kafuri (equipe técnica) , Gabriele Nunes (equipe técnica) , Aline Soares (equipe técnica) , Darci Soares (equipe técnica) , Hugo Marques (equipe técnica) , Lidiana Basílio (equipe técnica) , Regina Lemos (Diretora do Dep. Transf. Voluntárias) , Kathyana Buonafina (Coordenadora) , Cristiano Heckert (Secretário de Logística, responsável pela criação da Rede Siconv em 2015) , Edércio Marques (Coordenador-Geral) , e Deborah Arôxa (Diretora Departamento de Transferência Voluntária à época, e protagonista de muitas das evoluções até aqui apresentadas) .
Também não posso deixar de registrar o competente trabalho realizado no âmbito da unidade técnica deste Tribunal, nos vários monitoramentos realizados, nas interlocuções com as equipes do então Ministério do Planejamento, Orçamento e Gestão, e do atual Ministério da Economia, que muito induziu o processo de melhoria contínua e o cumprimento das determinações e orientações desta Corte de Contas, os auditores (as) : Marcelo Chaves Aragão, Hiroyouki Miki, Renan Bezerra Milfont, Márcia Lima de Aquino, André Luiz Furtado Pacheco, Maurício Caldas Jatobá, Raimundo Pereira da Silva, Rodrigo Garcia de Freitas, Paulo Joshio Maruya, Mônica Maria Torquato Villar, Jesse Andros Pires de Castilho, Rafael Menna Barreto Azambuja, Hudson Henrique de Paula Menezes, e à Secretária de Controle Externo da Administração do Estado, Sra. Ana Paula Silva da Silva. 
	Ante o exposto, acolhendo as proposições da Secretaria, manifesto-me por que o Tribunal aprove o Acórdão que ora submeto à deliberação deste Colegiado.
TCU, Sala das Sessões Ministro Luciano Brandão Alves de Souza, em 20 de novembro de 2019.
AUGUSTO SHERMAN CAVALCANTI 
Relator